臺灣臺南地方法院刑事判決
110年度訴字第640號
公  訴  人  臺灣臺南地方檢察署檢察官
被      告  林稟修



選任辯護人  林冠廷律師(法扶律師)
被      告  郭偉成




上列被告等因違反毒品危害防制條例等案件，經檢察官提起公訴
（109年度偵字第13126、15275號），本院判決如下：
    主    文
乙○○犯藥事法第八十三條第一項之轉讓偽藥罪，處有期徒刑陸月
，併科罰金新臺幣伍萬元，罰金如易服勞役，以新臺幣壹仟元折
算壹日。緩刑伍年。
丁○○犯藥事法第八十三條第一項之轉讓偽藥罪，處有期徒刑伍月
。緩刑伍年。
    理由要旨
一、經查證結果，被告乙○○是以原價轉讓第三級毒品給未成年少
    女，他的行為應構成處罰較輕轉讓偽藥罪，而不是販賣第三
    級毒品予未成年人罪。
二、被告二人都承認有轉讓毒品行為，本院根據他們的自白和補
    強證據作出有罪的決定，並且依據相關法律規定減輕被告乙○○刑罰之後，決定量處上述徒刑。
三、本院認為年紀尚輕的被告二人，都有自我改善行為的高度可
    能，且都有可能的美好人生等待追求，因而決定各緩刑最長
    的期間，以便長期督促他們的不穩定靈魂步入正軌。
    事    實
乙○○、丁○○都知道愷他命、甲基甲基卡西酮(Mephedrone)是毒品
的一種 ，其中愷他命也是管制的偽藥，法律規定不能原價提供
或免費贈送，仍然：
1.乙○○於109年1月29日凌晨0時左右，在臺南市○○區○○路○段000
  號「樺谷飯店」外，把他以新臺幣（下同）3,300元向丙○○所
  購買重約1公克的愷他命1包以及摻有甲基甲基卡西酮的毒品咖
  啡包3包，以原價3,300元提供給他不知道當時未滿18歲的施○
  眉（其中愷他命1包是丁○○委託施○眉代購）。
2.施○眉將乙○○提供的愷他命1包拿進樺谷飯店711號房間，交給
  丁○○自己施用一部分之後，丁○○便免費提供剩餘的愷他命給在
  場的施○眉、吳○樺及吳○溱（全部未滿18歲）摻在香菸裡吸食
  。
　  理    由
一、關於證據能力的說明：
　  刑事訴訟法第159條之1第2項規定「被告以外之人於偵查中
    向檢察官所為之陳述，除顯有不可信之情況者外，得為證據
    。」此外，證人施○眉、吳○溱也在法院審判時到場作證，接
    受檢察官和被告丁○○的交互詰問。因此，證人吳○樺及吳○溱
    在地檢署宣誓（具結）之後的筆錄，及當時未滿16歲依法不
    必宣誓（具結）的施○眉所做的筆錄，雖然被告丁○○表達不
    認同的意見（本院認為是反對列為證據），但本院認為對被
    告丁○○而言還是具有證據能力。
　　
二、本案有以下的證據足以證明被告犯罪：
　1.被告丁○○在審理中終於自白（本院卷179頁）。
　2.被告乙○○在警局、地檢署及法院的自白。
　3.證人施○眉、吳○樺及吳○溱在警局及地檢署的證詞，以及證
    人施○眉、吳○溱在法院的證詞（並且和被告二人的自白內容
    一致）。

三、被告丁○○成立的罪名：
　1.愷他命是毒品危害防制條例規定的第三級毒品，也被中央衛
    生主管機關公告為藥事法第20條第1項第1款的偽藥。被告丁○○免費提供愷他命給施○眉、吳○樺及吳○溱施用，同時構成
    毒品危害防制條例第8條第3項的轉讓第三級毒品罪和藥事法
    第83條第1項的轉讓偽藥罪。
　2.這種同時構成兩種以上罪名的情形，稱之為「法規競合」。
    因為被告丁○○轉讓的重量，沒有證據顯示超過加重處罰標準
    10公克，而且轉讓偽藥罪的處罰比轉讓第三級毒品罪重，立
    法的時間比較晚，所以最高法院決定依照「重法優於輕法」
    （優先適用處罰比較重的法律）和「後法優於前法」（適用
    立法比較晚、較符合最新民意的法律）的原則，適用藥事法
    第83條第1項的轉讓偽藥罪處罰。所以被告丁○○的行為，成
    立1個轉讓偽藥罪。
　3.被告丁○○在同一地點，很短的時間內提供愷他命給上述三位
    少女，在法律上應該認為是以一個轉讓行為（同時提供愷他
    命給三位少女），應該依據刑法第55條前段「一行為而觸犯
    數罪名者，從一重處斷」的（想像競合犯）規定，只成立一
    個轉讓偽藥罪。
　4.被提供愷他命的少女施○眉、吳○樺及吳○溱雖然都未滿18歲
    ，但藥事法及兒童及少年福利與權益保障法都沒有加重刑罰
    的規定，所以這部分只會作為量刑的參考。
　　
四、被告乙○○成立的罪名：
　1.起訴的罪名：
　　檢察官認為被告乙○○的「收受金錢並交付毒品」行為，屬於
    販賣行為，因為認為他構成毒品危害防制條例第9條第1項、
    第4條第3項之販賣第三級毒品予未成年人罪。
　2.被告方面的辯解：
　　被告乙○○雖然承認有上述「收受施○眉交付的3,300元，並交
    付愷他命1包以及摻有甲基甲基卡西酮的毒品咖啡包3包」的
    行為。但否認他有因此獲利，並且辯解說「我是用原價賣（
    出）」。
　3.法律的規定：
　　毒品危害防制條例所規定毒品散佈（提供）行為，有販賣和
    轉讓兩種。二者間最重要的差別，就是販賣行為必須有「藉
    由散佈毒品獲得利益（潤）的打算」，也就是所謂的「營利
    的意圖」。如果沒有獲得利益，也就是賺取利潤的意思，而
    以原價轉賣，只能認為是「有對價的轉讓」，而不是販賣。
    並不是交付毒品的過程中，涉及金錢交付的情形，都屬於毒
    品危害防制條例所規定的販賣行為。
　4.被告乙○○買受毒品的價格與數量：
　　①根據臺灣臺南地方檢察署110年度偵字第176、3380號被告
      丙○○違反毒品危害防制條例案件起訴書的記載，丙○○是在
      109年1月28日凌晨0時30分左右，以3,300元出售被告乙○○
      毒品咖啡包3包、愷他命1公克（偵三卷65-68頁）。證人
      丙○○在本案也到庭確認上述交易內容，並且詳述說明毒品
      咖啡包是用無法拆封的即溶咖啡式包裝，愷他命是裝進夾
      鍊袋裡面（本院卷97-102頁）。
　　②而被告乙○○向丙○○購買上述毒品的時間，恰好是他轉賣毒
      品給施○眉的前一天。
　5.被告乙○○轉賣毒品的價格與數量：
　　①根據被告乙○○和證人施○眉在警局和地檢署的一致說法，被
      告乙○○在本案起訴書所記載的時間，也是收受施○眉3,300
      元，交付施○眉愷他命1包以及毒品咖啡包3包。
　　②而證人施○眉在地檢署及法院更進一步明確指出，上述愷他
      命1包的重量是1公克（偵一卷23頁、本院卷157頁），她
      關於愷他命重量的證詞，和被告乙○○在警局所講的重量相
      同（警二卷第9頁），也和丙○○出售給被告乙○○的愷他命
      重量相同。至於毒品咖啡包是用無法拆封的即溶咖啡式包
      裝，所以乙○○沒有抽取部分內容轉賣或自己施用的可能。
　　③證人施○眉也在法院證實她和被告乙○○的交情「就蠻好的」
      （本院卷158頁）。所以在互動上，被告乙○○是有不賺取
      利潤，以原價轉賣毒品給施○眉的可能。
　　④此外，本案並沒有其他證據顯示被告乙○○在本案的行為過
      程中，有賺取差價或抽取部分毒品實際上獲得利潤的情形
      ，因此本院認定被告乙○○交付給施○眉的毒品，和他向丙○○買受的毒品數量相同，都是毒品咖啡包3包、愷他命1公
      克。
　6.結論：
　　①被告乙○○是以原物、原價，把上述毒品轉賣給施○眉。根據
      先前的說明，這種情形是屬於「有對價的轉讓」，因此被
      告乙○○也同時構成毒品危害防制條例第8條第3項的轉讓第
      三級毒品罪和藥事法第83條第1項的轉讓偽藥罪。並且也
      依照「重法優於輕法」和「後法優於前法」原則，只成立
      1個轉讓偽藥罪，而不是檢察官所認為的販賣第三級毒品
      予未成年人罪。
　　②這種相同行為經過法院認為要用不同罪名處罰的情形，刑
      事訴訟法第300條有規定要變更起訴法條，本院應該依照
      這個規定，跟被告乙○○說明也可能構成的罪名之後，變更
      檢察官的起訴法條，改以轉讓偽藥罪加以處罰。 
　7.關於減輕事項：
　　因為被告乙○○的行為，同時也構成毒品危害防制條例第8條
    第3項的轉讓第三級毒品罪，因此毒品危害防制條例相關的
    減輕刑罰的規定，也應該適用於被告乙○○，所以：
　　①被告乙○○在偵查和審理中都自白轉讓愷他命，應該依據修
      正前毒品危害防制條例第17條第2項的規定，減輕刑罰。
　　②乙○○又在警局及地檢署說出他的毒品來源是丙○○（警二卷1
      2-2頁、偵一卷34頁），檢察官並依據他的指證起訴證人
      丙○○（偵三卷66-68頁臺灣臺南地方檢察署110年度偵字第
      176、3380號起訴書），符合毒品危害防制條例第17條第1
      項所規定「供出毒品來源，因而查獲其他正犯」的情形，
      他應該依這項規定，再次減輕刑罰（遞減）。
　　③被告乙○○的辯護人要求用刑法第59條「犯罪之情狀顯可憫
      恕，認科以最低度刑仍嫌過重者，得酌量減輕其刑」的規
      定，再次為乙○○減輕刑罰。然而這個規定，必須要犯罪的
      情形一般人都認為顯然可以原諒，認為用法律所定的最輕
      處罰還是覺得太重，例如貧窮人家為了填飽肚子去偷食物
      犯竊盜罪，才可以使用，不然就會造成輕罪輕判、重罪也
      是輕判的不合理現象。本案被告乙○○所犯的轉讓偽藥罪，
      經過二次減刑之後，已經沒有情節輕微處罰過於嚴重的情
      形，所以乙○○並沒有依刑法第59條規定酌減其刑的合理原
      因，特此說明。
  8.補充說明（乙○○不確知施○眉的年齡）：
　　證人施○眉雖然在地檢署作證說被告乙○○知道她未滿18歲（
    偵一卷23-24頁），她來法院作證時，一開始也說「大家都
    知道我有進去（少觀所）阿」，但她忘記是否有跟乙○○提及
    她有進去少年觀護所之事（本院卷163-164頁）。經再三確
    認，施○眉才認可她無法確定乙○○是否知道她曾經被收容在
    少年觀護所之事，也無法確定乙○○是否知道她未滿18歲（本
    院卷169-170頁）。所以，本院無法確認被告乙○○知道施○眉
    當時是未滿18歲的少女，因此不會以此作為量刑上的因素。
　　
五、量刑與處遇：
　1.毒品的特性就是非常容易成癮，而且嚴重戕害施用者的身體
    健康，所以散布毒品的行為，對於社會的危害程度非常高，
    因此法律針對毒品的散布行為（販賣、轉讓），都制定非常
    重的處罰。在個案上，被告二人這種轉讓毒品（偽藥）的行
    為，原本不應該量處太輕的刑罰。　　　
　2.在上述基礎上，本院又考量被告二人雖然都各有一次觸法前
    科，但都獲得檢察官的緩起訴處分，此外都沒有被法院判刑
    的紀錄（符合緩刑的條件），勉強算是守法青年。
　3.被告乙○○的角色比較接近於「吸毒者的供貨人」，而知道施
    ○眉等三人都是未滿18歲少女的被告丁○○，則是「有毒品大
    家一起吸」的那種（不合法的）慷慨人士。乙○○的行為強度
    高於丁○○，但提供毒品給未滿18歲少女的丁○○也應受到相當
    程度的責難。
　4.被告乙○○的雇主，也就是證人甲○○到庭表示，被告乙○○來自
    弱勢家庭，現在從事非常辛苦的工作，且工作認真任勞任怨
    （本院卷179-182頁），情真意切，令人動容，也為被告乙○○慶幸能有這樣的老闆。被告丁○○則表示他來自單親家庭，
    目前從事油漆工作，且要扶養祖父母（本院卷191頁）。顯
    示被告二人目前都穩定從事勞力工作，而有自我改善行為的
    高度可能。
　5.綜合上述因素，本院決定在二度減輕刑罰之後，量處被告乙○○有期徒刑6月，併科罰金新臺幣（下同）5萬元（可以入獄
    1日折抵1,000元）；量處被告丁○○有期徒刑5月。且考量被
    告二人都有自我改善行為的能力，也都從事穩定的勞力工作
    ，決定都給予緩刑的機會，但考量二位被告都非常年輕，行
    為及生活處事還不夠穩定，因為決定最長的緩刑時間（5年
    ），以便長期觀察他們二人是否珍惜此次自新的機會，確實
    改過為自己爭取正向的人生。
　　
六、關於沒收：
　1.被告乙○○原價轉賣給施○眉的毒品，都已經被施用完畢，所
    以沒有必要再下令沒收。
　2.依被告乙○○在警局的供詞，他和施○眉連絡毒品提供事項所
    用的手機已經摔壞停用，並非本案扣押的手機（警二卷第5
    、7頁）。此外也沒有證據顯示本案扣押的黑色紅米手機曾
    經用於乙○○提供毒品的行為，因此也不應加以沒收。
　　
依照以上說明，本院依據刑事訴訟法第299條第1項前段、第300
條，判處被告們主文欄所記載的刑罰並且宣告緩刑。
本案經檢察官陳奕翔提起公訴、檢察官吳梓榕及戊○○到庭執行職
務。
中    華    民    國   110    年    10    月    19    日
                    刑事第十庭  審判長法  官  劉怡孜
                                      法  官  潘明彥
                                      法  官  陳欽賢 

以上正本證明與原本無異。
如不服本判決應於收受本判後20日內向本院提出上訴書狀，並應
敘述具體理由。其未敘述上訴理由者，應於上訴期間屆滿後20日
內向本院補提理由書狀（均須按他造當事人之人數附繕本）「切
勿逕送上級法院」。
  　　　　　　　　　　      　　　　　書記官　劉庭君
中　　華　　民　　國　　110 　年　　10 　　月　　19 　日
附錄本案論罪科刑法條全文：
藥事法第83條第1項
明知為偽藥或禁藥，而販賣、供應、調劑、運送、寄藏、牙保、
轉讓或意圖販賣而陳列者，處 7 年以下有期徒刑，得併科新臺
幣 5 千萬元以下罰金。